臺灣板橋地方法院刑事判決　　　　　　99年度簡上字第1220號
上　訴　人　臺灣板橋地方法院檢察署檢察官
上　訴　人
即　被　告　陳俊達
選任辯護人　粘舜權律師
　　　　　　鍾欣惠律師
上列上訴人等因被告詐欺案件，不服本院99年度簡字第3923號中
華民國99年9 月30日第一審判決（聲請簡易判決處刑案號：99年
度偵字第9915號），提起上訴，本院管轄之第二審合議庭判決如
下：
    主  文
上訴均駁回。
    事  實
一、陳俊達前因公共危險案件，經國防部高等軍事法院以89年度
    法仁判字第47號判決判處有期徒刑1 年2 月，經臺灣高等法
    院以89年度軍上字第19號判決駁回上訴確定，又因過失傷害
    案件，經臺灣臺北地方法院以89年度交簡上字第152 號判決
    判處有期徒刑5 月確定，上開二罪經臺灣臺北地方法院以92
    年度聲字第798 號裁定定應執行有期徒刑1 年5 月確定，於
    民國93年6 月2 日執行完畢。詎未知悛悔，猶與朱維民（由
    臺灣板橋地方法院檢察署檢察官另案通緝中）基於意圖為自
    己不法所有之犯意聯絡，於97年4 月2 日，利用渠等任職永
    妙聯合法律事務所（址設新北市○○區○○路2 段316 號，
    以下簡稱永妙事務所）擔任助理，受陳美華委託辦理其母陳
    林燈蓮遺產繼承分配事務（以下簡稱系爭繼承事件）之機會
    ，假意向陳美華建議以供擔保聲請假扣押之方式，保全陳林
    燈蓮所有、登記於配偶陳祖銓名下之財產，陳美華因而誤信
    為真，在上址永妙事務所內，交付新臺幣（下同）22萬元現
    金予陳俊達，並由陳俊達指示朱維民開立收據供陳美華收執
    取信之。嗣因系爭繼承事件和解成立，陳美華為取回擔保金
    ，向永妙事務所人員查詢取得臺灣板橋地方法院提存所提存
    書影本後（經偽造而成，偽造文書部分，尚未起訴），持向
    法院查悉並無相關假扣押程序之進行，始知受騙。
二、案經陳美華訴由臺灣板橋地方法院檢察署檢察官聲請簡易判
    決處刑。
    理  由
一、訊據被告陳俊達矢口否認有何詐欺取財犯行，辯稱：陳美華
    委託永妙事務所辦理系爭繼承事件，伊僅參與協商及訴訟程
    序，關於假扣押之非訟程序係由朱維民承辦，伊並未經手，
    是於陳美華要求退還假扣押保證金之際，猶主動協助查知其
    提存書係偽造云云。經查：
  (一)被告前任職永妙事務所擔任助理，於97年3 月11日代理永妙
    事務所與陳美華簽訂委任契約，以5 萬元之對價，受託辦理
    系爭繼承事件之事實，業據被告於檢察官訊問及本院審理時
    供述在卷，此部分核與證人陳美華、宋志陽於本院審理時具
    結證述之情節相符，並有委任契約1 件、永妙聯合法律事務
    所收據2 件附卷可資佐證，此情足堪認定。
  (二)被告雖否認以聲請假扣押為由，要求陳美華支付22萬元擔保
    金，並以前揭情詞置辯，然其於本院準備程序先稱：「……
    陳美華還沒有委任非訟前有跟我說，朱維民建議她先聲請假
    扣押，陳美華來問我意見，這時候都沒有提到費用……我是
    直到陳美華來問我，她有筆擔保金22萬在法院，可不可以退
    ，因為訴訟部分已經和解，我這時才知道有22萬的擔保金的
    事……」等語（見本院99年12月2 日準備程序筆錄），於本
    院審理時始供承：「……陳小姐問我說朱維民有建議她作假
    扣押，她想問我的意見……我當然要提醒她假扣押要提存三
    分之一的保證金，這個部分只是確保財產的移轉……她有問
    我假扣押的費用、擔保金，我是跟陳小姐解釋說，法院這裡
    收取現金和銀行本票，她要開立她們公司的公司票，我是回
    覆公司票我們可能沒有辦法直接向法院辦理……」等語（見
    本院100 年1 月13日審判筆錄），被告所辯：系爭繼承事件
    之假扣押非訟程序係由朱維民承辦云云，非無避重就輕之疑
    。且證人陳美華於本院審理時具結證稱：「（問：後來是誰
    提議妳向法院聲請假扣押，查扣妳父親的房子？）陳俊達。
    」、「（問：陳俊達什麼時候跟妳提議？）不是一開始簽委
    任契約的時候，是之後他跟我們簽訂協議書，沒有協定成功
    的時候。」、「是在我們簽訂協議書，在4 月1 日以後，因
    為協調不成功，他所謂的遞送民事聲請狀。」、「因為他知
    道我們之前有弟弟也曾經被假扣押，所以他說假扣押比較有
    效，比較能達到我們要的結果。」、「（問：妳有沒有交付
    假扣押保證金給事務所的人？）就是交給陳俊達，時間是在
    97年4 月2 日，也是在事務所裡面交給陳俊達現金，因為陳
    俊達說不收支票。」、「……他說法院這邊只收現金、不收
    支票，所以我們就拿現金過來。」、「我有請他簽（收據）
    給我，他是請朱維民簽給我。」、「收據是朱維民開好，可
    是是陳俊達拿來交給我的。」、「因為我們去事務所都是陳
    俊達出來招呼我們，所以我確定錢是交給陳俊達，陳俊達又
    交給朱維民，朱維民才開收據。」等語，證人宋志陽亦結證
    稱：「（問：事務所有沒有誰建議要假扣押？）有，陳俊達
    。」、「我們有詢問他。就是我們詢問陳俊達要是爸爸把錢
    花光的話，即使將來民事官司打贏，我們也拿不到錢，因為
    遺產現金額度是330 萬，陳俊達那邊就提出說拿出22萬來做
    假扣押。」、「（問：陳俊達建議你們向法院聲請假扣押之
    後，你們有交付保證金給事務所嗎？）有，交給陳俊達先生
    ，是在永妙法律事務所裡面，時間是97年4 月2 日。那天朱
    維民也在，陳俊達先生就請朱維民去打一張收據給我們……
    我太太當初有問他們可不可以開支票，陳俊達先生說不行，
    只能用現金，他說因為要去做假扣押，一定是現金。」等語
    （以上均見本院100 年1 月13日審判筆錄），觀諸證人陳美
    華、宋志陽就陳美華委託永妙事務所辦理系爭繼承事件後，
    因與陳祖銓協商未果，將進入訴訟程序，被告為此建議聲請
    假扣押，查封陳祖銓名下財產，以保全陳林燈蓮遺產，及被
    告收取保證金、開立收據等始末細節，均能詳為陳述，所述
    互核一致，並有97年4 月1 日民事聲請狀及朱維民於97年4
    月2 日出具代收陳美華假扣押保證金22萬元之收據1 件在卷
    足稽，渠等所述，應屬信而有徵，足見被告在永妙事務所擔
    任助理，受託辦理系爭繼承事件，確曾以供擔保聲請假扣押
    為由，向陳美華收取現金22萬元，被告空言否認上情，不足
    採信。
  (三)又被告承辦系爭繼承事件過程，並未為陳美華向法院供擔保
    聲請假扣押之事實，亦據被告供述無訛，且有偽造之臺灣板
    橋地方法院提存所97年度存字第12036 號提存書、臺灣板橋
    地方法院檢察署檢察事務官室公務電話紀錄各1 件存卷為憑
    ，被告既無辦理假扣押聲請程序之真意，仍與朱維民共同以
    假扣押擔保金為名，向陳美華索取22萬元，其不法所有之意
    圖及施用詐術之行為，均灼然至明。至被告雖提出署名朱維
    民之自白書謂：「……有關陳美華女士前委辦案件假扣押之
    款項係由本人侵占，與他人無關」，然朱維民履經傳喚，迄
    未到庭，復經拘提無著，前開自白書是否確為朱維民所為，
    容有可疑。且證人陳美華於本院審理時具結證稱：「（問：
    妳剛才說整件事情爆發之後，妳也有跟朱維民聯絡，當時妳
    有沒有問到提存書是假的的事情？）那時候還沒有拿到提存
    書。拿到之後我有問他，說如果把錢還我，我就不追究，提
    存書的事情他說是陳俊達交代他做的。」、「朱維民說他只
    有拿到4 萬，其他18萬是陳俊達拿走的……」等語，證人宋
    志陽亦結證稱：「他（朱維民）說是陳俊達授意給他的，要
    他這樣做，他說他只拿到4 萬塊，就是打那張22萬的收據的
    代價，22萬元收據上面打的是朱維民的名字，這是朱維民跟
    我講的。」等語（見本院100 年1 月13日審判筆錄），前開
    自白書所載內容，與朱維民本人之說詞，扞格不入，自不足
    為有利被告之認定。
  (四)綜上，本案事證明確，被告犯行堪予認定。
二、核被告所為，係犯刑法第339 條第1 項詐欺取財罪。被告與
    朱維民就上開犯行，有犯意之聯絡及行為之分擔，皆為共同
    正犯。又被告有如前所述論罪科刑之執行紀錄，有臺灣高等
    法院被告前案紀錄表可參，其於徒刑執行完畢後5 年內故意
    再犯上開有期徒刑以上之罪，為累犯，應依刑法第47條第1
    項規定，加重其刑。原審以被告所犯詐欺取財罪事證明確，
    予以論罪科刑，其認事用法均無不當，並審酌被告之素行、
    品行，兼衡其犯罪之動機、目的、手段、所肇損害，及被告
    犯罪後之態度等一切情狀，依檢察官聲請簡易判決處刑，量
    處有期徒刑6 月，及諭知易科罰金之折算標準，並無失出，
    被告提起上訴，否認犯行，檢察官則以原審量刑過輕，提起
    上訴，求予撤銷改判，均無理由，應予駁回。
據上論斷，應依刑事訴訟法第455 條之1 第1 項、第3 項、第
368 條，判決如主文。
本案經檢察官鄭淑壬到庭執行職務。
中    華    民    國   100    年    6     月    30    日
                  刑事第十九庭  審判長法  官  許炎灶
                                      法  官  吳佳穎
                                      法  官  廖怡貞
以上正本證明與原本無異。
不得上訴。
                                      書記官  林惠齡
中    華    民    國   100    年    7     月    7     日